臺灣橋頭地方法院民事判決　　　　　　 110年度原訴字第12號
原　　　告　倪瑞典　
被　　　告　戴國豪　
上列當事人間詐欺等案件，原告提起刑事附帶民事訴訟請求（10
9年度原附民字第5號），經刑事庭裁定移送審理，本院民國110
年10月7日言詞辯論終結，判決如下：
    主    文
被告應給付原告新台幣陸拾萬元，及自民國一０九年十一月二十
四日起至清償日止，按週年利率百分之五計算之利息。
訴訟費用由被告負擔。
    事實及理由
一、原告主張：被告於民國107年8月某日時，經由訴外人王梓軒
    之介紹認識綽號「皓子」之成年人後，基於參與詐欺犯罪組
    織之犯意，參與由綽號「皓子」、「阿和」等人所組成以實
    施詐術詐取他人財物為目的之詐欺集團組織，擔任招募「車
    手」（車手即負責前往向被詐欺對象拿取詐欺所得財物之人
    ）之角色，並約定其報酬之計算方式為每招募1名車手即先
    獲新臺幣（下同）3萬元，之後倘嗣後該車手取款成功，則
    再獲所取款項一定比例之分紅後，而於107年8月16日前某日
    ，招募訴外人黃治華加入該詐欺集團擔任車手工作。被告而
    此與該詐欺集團成員共同意圖為自己不法之所有，基於共同
    詐欺取財之犯意聯絡，先由該集團不詳姓名之成員，於107
    年8月16日13時許，致電原告向其假冒板橋刑警，佯稱原告
    涉及刑案，須配合調查交出其名下帳戶資料云云，致原告陷
    於錯誤，依指示在超商收受該詐欺集團虛偽偽造之凍結帳戶
    公文資料傳真後，再依指示於107年8月16日22時55分，交付
    原告所有之薪莊後港路郵局帳戶與元大銀行元新分行帳戶之
    金融卡及密碼給該詐欺集團之成員後，遭該詐欺集團之成員
    以上開金融卡分別：於107年8月16日自上開郵局帳戶連續提
    領6萬元、6萬元、3萬元，共15萬元；於107年8月17日自上
    開郵局帳戶連續提領6萬元、6萬元、3萬元，共15萬元；於
    107年8月17日自上開元大銀戶連續提領10筆3萬元，共30萬
    元，而一共遭該詐欺集團詐欺60萬元。被告與該詐欺集團之
    成員共犯之詐欺取財犯行，並業經法院刑事判決判處徒刑並
    定應執行刑3年6月確定在案，被告自應成立共同侵權行為。
    爰依侵權行為法律關係，提起本件訴訟等語。並聲明：被告
    應給付原告60萬元，及自起訴狀繕本送達翌日起至清償日止
    ，按年利率百分之5計算之利息。
二、被告則以：其只是介紹車手給該詐欺集團，讓他們認識，之
    後提款都是車手提領的，究竟原告被提領多少錢其都不清楚
    等語置辯。並聲明：原告之訴駁回。
三、兩造不爭執事實：
（一）被告於107年8月間經由訴外人王梓軒介紹，參與綽號「皓
      子」等人組成之詐欺犯罪集團，介紹黃治華加入擔任車手
      ，之後該詐騙集團向原告詐騙45萬元部分，所涉犯之刑法
      詐欺罪等之犯行，經檢察官起訴後，本院刑事庭以109年
      度原訴字第10號判處徒刑並定應執行刑3年6月確定在案，
      有上開刑事判決在卷可稽。
四、本件爭點：原告請求被告賠償60萬元，有無理由？
五、本院論斷：
    按「因故意或過失，不法侵害他人之權利者，負損害賠償責
    任。故意以背於善良風俗之方法，加損害於他人者亦同。」
    ；「數人共同不法侵害他人之權利者，連帶負損害賠償責任
    ﹔不能知其中孰為加害人者，亦同。」，民法第184 條第1
    項及第185 條第1 項定有明文。次按「... 。又所謂共同侵
    權行為，係指數人共同不法對於同一之損害，與以條件或原
    因之行為。加害人於共同侵害權利之目的範圍內，各自分擔
    實行行為之一部，而互相利用他人之行為，以達其目的者，
    仍不失為共同侵權行為人，而應對於全部所發生之結果，連
    帶負損害賠償責任。」；「按民事上共同侵權行為與刑事上
    之共同正犯，其構成要件並不完全相同，數人因故意不法侵
    害他人之權利，苟各行為人之行為，均為其所生損害之共同
    原因，即所謂行為關連共同，亦足成立共同侵權行為。」，
    有最高法院78年度台上字第2479號及81年度台上字第91號判
    決意旨可參。被告雖以上開言詞抗辯，惟查：㈠被告與綽號
    「皓子」、「阿和」等人共同組成詐欺集團組織，並分擔擔
    任招募「車手」之行為，再由車手負責取款，被告既與他人
    共同組成詐欺集團，而與其他成員各自分擔實行詐欺行為之
    一部分，互相利用他人之行為，以達其詐欺目的，依上開法
    條及最高法院判決意旨之說明，不論被告與其他詐欺集團成
    員間互相是否認識、是否知悉被害人為何人及多少人、各被
    害人各遭詐騙多少金額，因詐欺集團之各個成員之各別行為
    均為被害人所生損害之共同原因，為所謂行為關連共同，均
    足以成立共同侵權行為，故被告此部分所辯，即不足採。㈡
    又就原告遭該詐欺集團詐騙之金額部分，上開刑事判決起訴
    及判決之範圍雖只有45萬元。惟依原告提出之原告薪莊後港
    路郵局帳戶及元大銀行元新分行帳戶之存提款交易資料所示
    ，於107年8月16日上開郵局帳戶被連續提領6萬元、6萬元、
    3萬元，共15萬元；於107年8月17日上開郵局帳戶被連續提
    領6萬元、6萬元、3萬元，共15萬元；於107年8月16日至17
    日上開元大銀戶被連續提領10筆3萬元，共30萬元。原告之
    上開郵局及銀行之提款卡既於107年8月16日即已遭被告之詐
    騙集團取走，而被告之詐騙集團詐騙原告之目的既在於詐騙
    金錢，自會於當日立即提款；且依上開提款情形所示，其手
    法相同、日期及每次提款之金額相連且連績等之情形判斷，
    堪認上開60萬元應確實均為被告之詐騙集團所領取，故被告
    自應與該詐騙集團之成員共同負共同侵權行為人之賠償責任
    。
六、綜上所述，原告依共同侵權行為之法律關係，請求被告給付
    600,000元，及自起訴狀繕本送達者翌日之109年11月24日起
    至清償日止，按年息百分之5計算之利息，為有理由，應予
    准許。
七、訴訟費用負擔之依據：民事訴訟法第78條。
中    華    民    國   110    年    10    月    29    日
 
                  民事第一庭  法  官  郭文通
以上正本係照原本作成。
如對本判決上訴，須於判決送達後20日內向本院提出上訴狀。如
委任律師提起上訴者，應一併繳納上訴審裁判費。
中    華    民    國   110    年    10    月    29    日
                              書記官  林香如